臺灣板橋地方法院交通事件裁定　 　　 94年度交聲字第279號
原處分機關　交通部公路總局臺北區監理所
受處分人即
異　議　人　甲○○
上列受處分人即異議人因違反道路交通管理處罰條例案件，對於
交通部公路總局臺北區監理所民國94年2 月14日所為之處分（北
監自裁字第裁40-Z00000000號），聲明異議，本院裁定如下：
    主  文
異議駁回。
    理  由
一、按「汽車行駛於高速公路或設站管制之道路，而不遵管制之
    規定者，處汽車駕駛人新臺幣三千元以上六千元以下罰鍰」
    ，道路交通管理處罰條例第33條第1 項定有明文，且依同條
    例第63條第1 項第1 款，應記違規點數1 點。而依同條例第
    33條第3 項授權所訂定之高速公路交通管制規則第5 條第1
    項前段規定：「汽車行駛高速公路應依速限標誌指示」，故
    汽車駕駛人在高速公路行駛時如有未依速限標誌指示之超速
    行為，即屬違反高速公路管制之規定，自應依首揭道路交通
    管理處罰條例之規定處以罰鍰及記違規點數。
二、原處分機關認受處分人即異議人甲○○駕駛車牌號碼1119-E
    D 號自小客車，於民國93年12月19日下午1 時15分許，行經
    國道三號高速公路南下75公里處時，該處速限為時速110 公
    里，異議人行車時速為134 公里，超速24公里，涉有道路交
    通管理處罰條例第33條第1 項之違規，嗣經警攔截製單舉發
    後，爰依上開法律規定，於94年2 月14日以北監自裁字第裁
    40-Z00000000號裁罰異議人新台幣（下同）3 千元，並依同
    條例第63條第1 項第1 款規定（裁決書漏載第1 款），記違
    規點數1 點在案，此有內政部警政署國道公路警察局舉發違
    反道路交通管理事件通知單及原處分機關違反道路交通管理
    事件裁決書各1 份附卷可按。
三、聲明異議意旨略以：異議人確實於上開時、地駕駛前揭自小
    客車，惟當時異議人使用定速系統駕駛，時速限定於合法時
    速內（即110 公里），絕無超速之可能。承辦警員指稱異議
    人超速，異議人雖不質疑警員所使用之雷射測速器之精密度
    ，但該測速器並無法顯示違規車輛之相關證明，如何證明警
    員係針對異議人所駕自小客車測速？此外亦無其他拍照或攝
    影為證，自難認定本件超速違規確係異議人所為。爰聲明異
    議，請求撤銷上開裁決云云。
四、經查：
  (一)證人即案發當時之現場值勤警員藍俊傑到庭證稱：「（問：
    本件是否你所承辦？當時情形？）是我及另一位同事共同承
    辦。雷達測速是另一位警員測的，我負責開單，當時我有向
    異議人表示目前科技無法馬上提供他照片，只能提供其行車
    速度及測量距離。當時異議人表示沒有給他照片他不服，要
    提出申訴...... 」 、「（問：對於本件雷射槍是針對那一
    台車，你是否能作證？）我們是一台車子二個人一起作業，
    我負責車上的無線電，另一位同事負責測速、攔車。我們車
    上有配備廣角的後視鏡，可以很清楚看到後方車輛行車動靜
    。當時我發現異議人所開車子車速很快，我就請我同事注意
    ，該同事用以雷射槍對準異議人的車子測速，後來發現異議
    人的確超速，我們就做攔車動作，將異議人車輛攔下後，由
    我負責開單。所以我能作證」、「（問：當時是否請異議人
    看行車速度之數據？）有，異議人有來看」、「（問：當時
    你們有無可能不是測到異議人的車子，而是測到別人的車子
    ？）不可能看錯，因為我們當時是在車上先發現異議人車速
    很快，才會對對準異議人的車子測速，當時就我們所見沒有
    其他車子的車速比異議人快或一樣快，所以我們不可能是測
    到別的車子的車速」、「（問：你們測量異議人車速之距離
    ？）大約二、三百公尺左右，這是我們平時測速一般的距離
    ，所以本件還是在測速槍之範圍內，我本身使用測速槍最遠
    的測速距離是九百六十公尺」、「（問：測速當時在異議人
    車子附近的車子多不多？）不是很多。我確定是一台賓士車
    子開很快就過來了，我請同事注意，後來測速發現該車的確
    超速，所以才進行攔檢，也才知道是異議人在開車」、「（
    問：你的視力狀況？）正常，沒有近視」、「（問：是否認
    識議異人？與異議人間是否有嫌隙？）我不認識異議人，與
    他沒有嫌隙」、「（問：有無意見補充？）... 。我確實是
    看到異議人所駕車輛車速很快，才請同事以雷達測速器對準
    該車輛測速，所以我很確定的確是對異議人的車輛進行測速
    ，我與他沒有任何恩怨，不會去誣賴他」等語（參見本院94
    年3 月30日訊問筆錄）。
  (二)證人即案發當時之另現場值勤警員乙○○則到庭證稱：「（
    問：對於本件雷射槍是針對那一台車你是否能作證？當時情
    形？）是我承辦，本件的雷射槍當時是我使用的，當時我拿
    雷射槍定點在一個地方，對著我巡邏車後面的車子測速，雷
    射槍會發射雷射波到我所測速的那台車子，車子移動速度越
    快的話，雷射波反射回來顯示的時速越高，這會在雷射槍的
    面板上面顯示。我確定當時是異議人超速，我確實是將雷射
    槍對準異議人的車子測速」、「（問：當時你們有無可能不
    是測到異議人的車子，而是測到別人的車子？）我們不可能
    測別人的車子而去攔異議人的車子，本件的確是測到異議人
    的車速，發現異議人車速過快才攔檢」、「（問：你們測量
    異議人車速之距離？）我現在不太記得，要看違規單上面所
    記載之測距。《經本院提示違規單並告以要旨》上面記載測
    距二四九公尺，就是我們以雷射槍測量異議人車速的距離」
    、「（問：若在測量時車數較多，是否測量有困難？）雷射
    槍是針對某台特定的車輛去測度，不會因為車子多而影響測
    量」、「（問：你的視力狀況？）我有近視，但戴眼鏡視力
    是一．０，我執勤時會戴眼鏡」、「（問：你測到異議人車
    子超速後如何處理？）我將異議人車子攔下來，由另一位同
    事開單，異議人表示他沒有超速，我們有將測到的數據給異
    議人看」、「（問：是否認識議異人？與議異人間是否有嫌
    隙？）我不認識異議人，與他沒有任何嫌隙」等語（參見本
    院94年4月8日訊問筆錄）
  (三)審諸上開2 位警員所證乙節，核屬大致相符，尚無不合常理
    或矛盾之處，其等所為證詞業已清楚證述異議人確有於案發
    時、地因駕車超速，經警以雷射槍測速後，旋即攔截舉發之
    違規情事。至除該2 名警員之證詞外，固無以錄影或照相等
    方式所拍攝之車輛違規錄影帶或照片另資證明。惟本件業經
    該2 名警員到庭證稱係以雷射測速槍當場測得時速，其等並
    將時速高達134 公里之測速數字當場提示異議人後再為舉發
    ，此亦為異議人到庭時所是認，足見異議人確有在高速公路
    上駕車超速無訛。再者，衡以一般警員執行交通勤務，依法
    並未要求就上開超速之違規事項必須錄影或拍照存證，否則
    即不能舉發，且因此等違規情事均發生於一剎那之間，除非
    恰有錄影設備或得拍攝快速移動畫面之照相設備，否則要求
    值勤警員或舉發機關緊急錄影或照相，並須以此為證，亦未
    免與執行勤務之實況難合。職是，本院認為本件雖無違規錄
    影帶或照片等其他證據資料另為佐證，惟此等資料亦僅係證
    明方法之一種，要非必然以此為限，案發當時之現場值勤警
    員亦不失為可資證明之證人身分，該2 名警員既已到庭具結
    作證如上，且衡諸該2 名警員係依法執行公務，其與異議人
    並不認識，亦無任何嫌隙可言，該2 名警員當不至甘冒涉犯
    偽證罪之風險，蓄意構陷異議人有此違規，故該警員上述之
    證言應可採信，當堪認定異議人確有上開在高速公路上駕車
    超速之交通違規事實。
五、綜上所述，自堪認定異議人確有在高速公路上駕車超速之交
    通違規情事，異議人前揭所辯並無足取，揆諸首揭法律規定
    與說明，原處分機關審酌本件違規相關情節，處以異議人法
    律規定額度內之罰鍰3 千元及記違規點數1 點，核屬有據。
    異議人仍執詞聲明異議，洵無理由，本院當應裁定駁回其異
    議。
六、結論：依道路交通管理處罰條例第87條第2 項、道路交通案
    件處理辦法第19條，裁定如主文。
中　　華　　民　　國　　94　　年　　4 　　月　　29　　日
                  交通法庭      法　官　陳信旗
以上正本證明與原本無異。
如不服本裁定，應於送達後5日內向本院提出抗告狀。
　　　　　　　　　　　　　　　　書記官　陳昭綾
中　　華　　民　　國　　94　　年　　4 　　月　　29　　日
